臺灣高等法院臺南分院刑事判決
110年度上更一字第28號
上  訴  人  
即  被  告  王柏嚴


選任辯護人  江信賢律師
            蔡麗珠律師
            鄭安妤律師
上列上訴人因違反毒品危害防制條例案件，不服臺灣臺南地方法
院107年度訴字第1164號中華民國108年8月6日第一審判決（起訴
案號：臺灣臺南地方檢察署107年度偵字第13183號、第14768號
），提起上訴，判決後經最高法院發回更審，本院判決如下：
    主  文
上訴駁回。
    事  實
一、王柏嚴基於販賣第三級毒品之犯意，於民國107年4月21日凌
    晨0時25分許起，以其持有之黑色IPhone行動電話使用通訊
    軟體「WeChat」與陳巧倫互相聯繫，以暗語約定交易含有第
    三級毒品等物質在內之毒品包，嗣王柏嚴於上開聯繫後之同
    日凌晨1時24分許，前往位在臺南市○○區○○○路0號之「○0000
    000休閒會館」，交付內含第三級毒品甲苯基乙基胺戊酮（M
    ethyl-α-ethylaminopentiophenone)、氯乙基卡西酮（Chlo
    roethcathinone）等成分之毒品包2小包與陳巧倫，並收受
    陳巧倫交付之價金新臺幣（下同）400元。
二、案經臺北市政府警察局中山分局移送臺灣臺南地方檢察署檢
    察官偵查暨指揮偵辦後起訴。
    理  由
壹、程序部分：
一、本件上訴審理範圍：
　　本件檢察官起訴被告販賣第二級毒品MDMA（俗稱搖頭丸）2
    包、第三級毒品愷他命（又稱K他命，下同）1包予陳巧倫，
    但扣案毒品經送鑑結果毒品成份為第三級毒品甲苯基乙基胺
    戊酮、氯乙基卡西酮，原第一審因而判決被告販賣第三級毒
    品，另外就被告被訴販賣第二級毒品MDMA部分不另為無罪諭
    知（原審以與販賣第三級毒品有罪部分屬裁判上一罪而不另
    為無罪諭知），至於販賣第三級毒品愷他命部分僅在原審判
    決理由敘明此部分沒有鑑驗，難予認定。本院前審撤銷原審
    判決，改判無罪，經檢察官上訴最高法院，最高法院認本案
    關於販賣第二級毒品MDMA部分，原審及本院前審均認為無罪
    ，檢察官上訴最高法院就此部分以未具體敘明違反刑事妥速
    審判法第9條第1項所列事項，經最高法院駁回此部分上訴而
    確定（參最高法院判決理由貳部分），即非本件上訴審理範
    圍（並無上訴不可分效力之適用），是最高法院僅就被告販
    賣第三級毒品（氯乙基卡西酮等）部分撤銷，發回本院更審
    。故本院審理範圍為被告是否販賣第三級毒品愷他命（1包
    ）、氯乙基卡西酮等（2包）予陳巧倫部分，合先敘明。
二、證據能力部分：
  ㈠證人陳巧倫於警詢及檢察事務官詢問時所為之陳述：
　　按被告以外之人於審判外之言詞或書面陳述，除法律有規定
    者外，不得作為證據，刑事訴訟法第159條第1項定有明文，
    證人陳巧倫於警詢及檢察事務官詢問時所為之陳述，對被告
    而言，均係被告以外之人於審判外之言詞陳述，且被告及其
    選任辯護人均不同意作為證據，依刑事訴訟法第159條第1項
    、第159條之5第1項之規定，原則上即不得作為本案裁判基
    礎之證據資料。
  ㈡證人陳巧倫於偵查中向檢察官所為之陳述：
　　按刑事訴訟法第159條之1第2項規定，被告以外之人於偵查
    中向檢察官所為之陳述，除顯有不可信之情況者外，得為證
    據。已揭示被告以外之人於偵查中向檢察官所為之陳述，原
    則上有證據能力，僅於顯有不可信之情況者，始例外否定其
    得為證據。蓋檢察官代表國家偵查犯罪，依法有訊問證人、
    鑑定人之權，證人、鑑定人且須具結，其可信性極高，而以
    具結之陳述已足以取代被告反對詰問權信用保障情況之要件
    ，故除顯有不可信情況者外，特予承認其具有證據能力。被
    告如未釋明顯有不可信之情況時，檢察官自無須再就無該例
    外情形為舉證。又被告以外之人於偵查中向檢察官所為之陳
    述，性質上仍屬傳聞證據，而被告之反對詰問權又係憲法所
    保障之訴訟基本權，不容任意剝奪。是被告以外之人於偵查
    中向檢察官所為之陳述，除有同法第159條之5規定當事人同
    意或視為同意作為證據者外，應有被告或其辯護人對之行使
    、得予行使或客觀上已不能行使反對詰問權之情事，始具有
    證據能力，以落實保障被告之反對詰問權（最高法院102年
    度台上字第1416號判決意旨參照）。又被告以外之人若檢察
    官或法官非以證人身分傳喚而以共犯、被告身分傳喚到庭為
    訊問時，其身分既非證人，即與依法應具結之要件不合，縱
    未命其具結，純屬檢察官或法官調查證據職權之適法行使，
    當無違法可言。而前揭不論係本案或他案在檢察官面前作成
    未經具結之陳述筆錄，係屬被告以外之人於偵查中向檢察官
    所為之陳述，本質上屬於傳聞證據，基於保障被告在憲法上
    之基本訴訟權，除該被告以外之人死亡、身心障礙致記憶喪
    失或無法陳述、滯留國外或所在不明而無法傳喚或傳喚不到
    、或到庭後拒絕陳述等情形外，如已經法院傳喚到庭具結而
    為陳述，並經被告之反對詰問，前揭非以證人身分而在檢察
    官面前未經具結之陳述筆錄，除顯有不可信之情況者外，依
    刑事訴訟法第159條之1第2項，仍非不得為證據（最高法院1
    01年度台上字第433號判決意旨參照）。查證人陳巧倫於其
    所涉另案檢察官偵查中以被告身分所為之供述，及本案檢察
    官偵查中以證人身分所為之陳述，被告及其辯護人並無提及
    證人上開證述有不法取供情形，亦未釋明上開供述有何「顯
    有不可信之情況」之情事，證人陳巧倫已於110年8月18日本
    院審理時到庭以證人身分具結作證，被告及其辯護人、檢察
    官均得對質、詰問，已確保被告之對質詰問權，是其偵查中
    之陳述，依刑事訴訟法第159條之1第2項規定，認具有證據
    能力。
  ㈢按被告以外之人於審判外之陳述，雖不符刑事訴訟法第159條
    之1至第159條之4規定得為證據之情形，而經當事人於審判
    程序同意作為證據，法院審酌該言詞陳述或書面陳述作成時
    之情況，認為適當者，亦得為證據，刑事訴訟法第159條之5
    第1項定有明文。本判決其餘所引用具傳聞證據性質之供述
    證據，因檢察官、被告及辯護人於本案言詞辯論終結前，均
    未爭執其證據能力，本院審酌前開證據之作成或取得之狀況
    ，並無非法或不當取證之情事，且亦無顯不可信之情況，依
    刑事訴訟法第159條之5規定，均具有證據能力。
  ㈣另本件所引用卷內非供述證據性質之證據資料，則均無違反
    法定程序取得之情形，依刑事訴訟法第158條之4規定之反面
    解釋，亦應有證據能力，合先敘明。
貳、認定事實所憑之證據及理由：　
一、訊據被告固坦承其曾於107年4月21日凌晨0時25分許起，以
    通訊軟體「WeChat」與陳巧倫互相聯繫，嗣其於上開聯繫後
    之同日凌晨1時24分許，在位於臺南市○○區○○○路0號之「○00
    00000休閒會館」與陳巧倫碰面等事實，惟矢口否認涉有販
    賣第三級毒品之罪嫌。辯稱：陳巧倫係要其幫忙購買菸、酒
    ，其當時有追求陳巧倫之意，不欲陳巧倫喝酒，故係購買香
    菸及運動飲料，於上開時、地交與陳巧倫，其當時有在做網
    拍、冷氣維修保養，不可能為了幾千元販賣毒品云云。其辯
    護人則以：㈠本件固然有證人陳巧倫的相關指述，如果指述
    者本身就存有重大瑕疵的話，基本上是不用討論所謂的補強
    證據，本件爭點即被告有無販賣毒品給陳巧倫，陳巧倫被抓
    到的時候是4月30日，其稱身上的毒品來源並不是只有被告
    。則陳巧倫為何將殘渣袋放在身上？她有解釋說怕在汽車旅
    館被逮到，但陳巧倫家裡還有放1包，後來又回家拿1包給警
    方，也就是說如果這2包是被告所販賣的話，當時候陳巧倫
    是從台南帶走2包上臺北，1包放家裡，1包放袋子中，這樣
    合乎常情嗎？陳巧倫證述天數（購買日期）可能記錯是有瑕
    疵。陳巧倫前後指稱購買日期是4月20日或3月底，除非是施
    用毒品施用到頭殼壞掉，一個月前做的事情與9天前做的事
    情，會去說記錯了嗎？加上陳巧倫不是第一次施用，一年前
    就施用過，二級、三級施用不出來差別？陳巧倫的說法，在
    毒品實務上，不管是外觀、內容、價格、施用感想，加上她
    的經驗，9天之後，一包放家裡，一包放袋子，這些說詞是
    否重大瑕疵可以討論。㈡本件必要證據就是LINE對話，審判
    長雖有問到陳巧倫為何收回那麼多訊息？她為什麼有時候要
    用語音？她收回那些訊息是什麼？現在仰賴她一人的說法，
    其自稱有說酒2杯、煙1克等語，均無原始訊息可以補強證人
    陳巧倫的說法。㈢本件不排除陳巧倫比較不認識被告，警察
    要其供出上游，其有誣陷被告之可能，另依最高法院的見解
    ，購買毒品應有隱諱的對話及文字可以比對，但本案被告與
    陳巧倫之對話內容沒有什麼隱諱的代號。此案罪刑極重，在
    證據法則上，證人陳巧倫所述之證據力上尚不足以對一般民
    眾產生確信。希望鈞院撤銷原判決，判決被告無罪等語，為
    被告辯護。經查：
  ㈠證人陳巧倫於偵查中及本院審理時均證述伊於上開時、地係
    向被告購買毒品明確，詳述如下：
  ⒈證人陳巧倫於107年4月30日於其另涉施用毒品案件（詳後述
    ）於偵查中以被告身分供稱：「（問：為警查獲前，最近1
    次施用毒品之時間、地點？）107年4月21日凌晨12點〔即0時
    〕在臺南某汽車旅館內，以扣案的咖啡包泡熱水施用1次，我
    知道裡面有含毒品，但是是含什麼毒品我不知道。」、「（
    問：扣案物是何人所有？）都是我施用剩下的。」、「（問
    ：毒品來源？）是我用微信〔即通訊軟體「WeChat」，下同〕
    跟綽號『量』的人購買的，這部分我有提供給警方，對方叫做
    王柏嚴。」等語在卷（北檢卷第52至53頁）；嗣於107年7月
    20日本案偵查中具結證稱：「（問：警卷內手機擷圖以及『
    王肚量』臉書基本資料是你提供給警察？）是。」、「（問
    ：依照你警詢筆錄記載，你是跟臉書上自稱『王肚量』之男子
    於107年4月21日凌晨1時24分在臺南市永康區媜13汽車旅館
    向自稱『王肚量』之男子購買MDMA 2包400元？K他命1包1,100
    元？）是。是。」、「（問：當時交付毒品之人就是臉書自
    稱『王肚量』之男子？該男子本名？）是。我不知道他的本名
    。」、「（問：當時自稱『王肚量』之男子交付毒品給你時，
    你有交付現金給他？）有，也是他親自收取這筆錢。」、「
    （問：自稱『王肚量』之男子賣給你的毒品去向？）1包MDMA
    我自己泡飲料喝掉。1包K他命被我另1名朋友拿走，另1包K
    他命(應係MDMA之口誤??)
　　我已經交給警察。扣案的MDMA殘渣袋就是我喝掉的MDMA的袋
    子。」、「（問：你先用骰子圖案在微信上與自稱『王肚量』
    之男子聯繫？）是。」、「（問：你為何會知道要用骰子圖
    案聯繫他？）我也不知道，是我要找人時就會用丟骰子的圖
    案，沒有特別的意思。」、「（問：為何你知道自稱『王肚
    量』之男子有在賣毒品？）自稱『王肚量』之男子之前用微信
    或電話本人跟我講過，不是當面。」、「（問：你之前警詢
    筆錄稱要跟自稱『王肚量』之男子買酒與煙，酒是指MDMA、煙
    是代表K他命？）是。」、「（問：上開代稱是施用毒品的
    圈內之人都是這樣講？還是只有你與自稱『王肚量』之男子這
    樣講？）圈內都是這樣講。」、「（問：你與自稱『王肚量』
    之男子有無仇怨糾紛？）沒有。」、「（問：當時你有無看
    到自稱『王肚量』之男子是用何交通工具到媜13汽車旅館？交
    通工具特徵？）白色汽車，其他沒有印象。」、「（問：自
    稱『王肚量』之男子與你聯繫與見面只是因為毒品交易？你與
    自稱『王肚量』之男子有無交情？）是透過FB認識的，我之前
    還在臺南時會跟他聊天，買毒品只有那次。」等語，均指明
    其與被告在微信（通訊軟體「WeChat」）上通訊內容提及買
    煙、酒，係向被告購買毒品之意，甚為明確（偵一卷第129
    至132頁）。
　⒉證人陳巧倫於原審審理時固經傳喚未到庭，然於本院審理時
    到庭證稱：「（問： 是否認識王肚量（綽號）的人？）是
    。（問：你當時是買幾包（？相約在什麼地方買的？）買2
    包，台南的汽車旅館…『○0000000休閒會館』。（問：那你當
    時買二包是買什麼毒品？）咖啡包。（問：咖啡包裡面是什
    麼毒品？）原料。」、「（問：你當時跟檢察官講說你買到
    的毒品一包是自己喝了，另一包給朋友拿走，一包交給警察
    了？）對。（問：是否知道交給警察的那一包是什麼毒品？
    ）不知道，我不知道裡面的成份」等語，並證稱其並不知道
    所稱之原料是何種類之毒品，依其所知均稱為咖啡包，且當
    庭指認在場之被告即為其所稱向其購毒之「王肚量」無訛（
    本院卷第143、151頁）。再經質以證人陳巧倫於警詢時所述
    關於本件毒品交易之陳詞：「（問：107年4月30日第三次警
    詢筆錄中，你提供你跟『量』男子購買毒品的微信的對話記錄
    ，日期顯示是107年4月21日上午00：25，但你跟『量』購買的
    日期是107年3月份，日期不符，你如何解釋？當初你說的是
    記錯時間，以微信的時間為主？）是。（問：「他打視訊給
    我，我就和他說要買酒（MDMA）跟菸（愷他命），再用文字
    打訊息說，「酒2杯」、「菸1克」給他，他叫我把訊息回收
    。約好交易金額MDMA2包400元，愷他命1包1100元，共1500
    元，他便送到○0000000休閒會館來給我。」、「最後他在10
    7年4月21日上午1時24分抵達交易，我們是一手交錢一手交
    貨」這是你當時的筆錄記載，你講的是否真實？（提示警卷
    第24頁，並告以要旨） 真的，當時（警詢筆錄）紀錄都是
    真的。」等語（本院卷第150至151頁），針對被告辯稱當時
    是應其所要求買香菸、飲料部分，亦證稱：「（問：跟對方
    「量」的男子，你跟他說，菸酒的意思就確定是毒品咖啡包
    跟愷他命？）是。（問：會不會是說你叫他帶一條煙或者是
    帶運動飲料來給你？）不是。」等語」等語（本院卷第151
    頁），其於偵查中與本院審理時之證述關於被告確實販賣上
    開毒品咖啡包2包之毒品交易核心情節均為一致之明確證述
    。
  ⒊本件查獲被告販賣上述毒品2包予證人陳巧倫之源由，係因證
    人陳巧倫係於107年4月30日凌晨0時55分許，在臺北市○○區○
    ○○路000號前，經臺北市政府警察局中山分局（下僅稱中山
    分局）中山一派出所員警執行巡邏勤務時，見伊行跡可疑遂
    上前攔查盤詰，並經證人陳巧倫自願同意受警方搜索後，於
    證人陳巧倫所有皮包內扣得毒品殘渣袋1包，嗣後證人陳巧
    倫主動帶同員警前往位於臺北市○○區○○○路0段00號00樓之00
    之住處檢視手機電磁紀錄時，又主動交付員警放置於住家內
    之毒品1包，並經警依法將上開殘渣袋、毒品各1包扣案等情
    ，有臺北市政府警察局中山分局（下稱中山分局）107年4月
    30日北市警中分刑字第10731844400刑事案件報告書（即陳
    巧倫所涉違反毒品危害防制條例案件，下稱陳巧倫另案）、
    自願搜索同意書、中山分局搜索扣押筆錄、中山分局中山一
    派出所扣押物品目錄表、蒐證照片在卷可稽（偵一卷第25至
    26、45至48、50至54、56、58頁）；而上開扣案物品經送鑑
    定機關以氣相層析質譜儀（GC/MS）法檢驗結果，其中殘渣
    袋1袋經乙醇沖洗，檢出N-Ethyl-4'-methylnorpentedrone
    （甲苯基乙基胺戊酮）及Chloroethcathinone（氯乙基卡西
    酮）成分，其中黃色粉末及結晶（下稱毒品包）1袋，淨重0
    .2990公克，取樣0.0002公克，餘重0.2988公克，檢出N-Eth
    yl-4'-methylnorpentedrone（甲苯基乙基胺戊酮）及Chlor
    oethcathinone（氯乙基卡西酮）〕成分乙節，則有交通部民
    用航空局航空醫務中心毒品鑑定書附卷可查（警卷第33至34
    頁）。而證人陳巧倫向警供出其所持有之毒品殘渣袋、毒品
    各1包係向綽號「量」、「王肚量」之被告所購買施用剩餘
    ，警察因而循線溯源追查，經警以國民身分證比對相片資料
    ，查得該男子年籍資料為被告王柏嚴等情，亦據上述陳巧倫
    另案之中山分局刑事案件報告書記載甚明（偵一卷第26頁)
    。
  ⒋被告辯護人於本院審理時，仍執證人陳巧倫於警詢時之陳述
    與偵查中之陳證有諸多不合理，甚至矛盾之處，證人記憶購
    買毒品之時間、種類，甚至質疑以證人陳巧倫為有施用毒品
    之經驗，對於其所購買施用之毒品是第二級（MDMA）、第三
    級毒品竟無法分辨等，均有瑕疵可疑，而彈劾證人陳巧倫所
    述應有不實云云（其餘辯解詳後述）；然查：
　⑴惟按證人之陳述有部分前後不符，或相互間有所歧異時，究
    竟何者為可採，法院本得依其自由心證予以斟酌，若其基本
    事實之陳述與真實性無礙時，仍非不得予以採信，非謂一有
    不符或矛盾，即認其全部均為不可採信（最高法院102年度
    台上字第3319號判決意旨參照）。換言之，證人之證言，何
    者可採，亦屬事實審法院自由心證之職權，其證據取捨，如
    不違背經驗法則或論理法則，即不能指為違法。亦即證人之
    供述前後稍有不符或相互間有所歧異，究竟何者為可採，事
    實審法院非不可本於經驗法則，斟酌其他情形，作合理之比
    較，定其取捨；若其基本事實之陳述與真實性無礙時，仍非
    不得予以採信，非謂一有不符或矛盾，即認其全部均為不可
    採信。因之，證人之供述彼此或前後縱有差異，事實審法院
    依憑證人前後之供述，斟酌其他證據，本於經驗法則與論理
    法則，取其認為真實之一部，作為論罪之證據，自屬合法，
    難因所認事實與捨棄不採部分之供述證據不符，即指判決有
    證據上理由矛盾之違法（最高法院102年度台上字第3323號
    、第3001號、第2745號、100年度台上字第2752號判決意旨
    參照）。
　⑵對照證人陳巧倫前揭陳述內容及上開物品經扣押、鑑定之結
    果，員警查扣證人陳巧倫持有之殘渣袋、毒品包各1包，該
    等物品均經檢出第三級毒品甲苯基乙基胺戊酮、氯乙基卡西
    酮成分；且據證人陳巧倫所述，上開含有甲苯基乙基胺戊酮
    、氯乙基卡西酮成分之殘渣袋、毒品包各1包，均係其向被
    告所購得之毒品，其中1包其已泡熱水飲用而僅餘殘渣袋無
    訛。業已說明其向被告購得驗出第三級毒品甲苯基乙基胺戊
    酮、氯乙基卡西酮成分之毒品包，其僅知係毒品咖啡包，所
    含毒品成分為何其並不清楚，甚至於本院審理時，亦澄清其
    於107年7月20日檢察官訊問時證稱「（問：自稱「王肚量」
    之男子賣給你的毒品去向？）1包MDMA我自己泡飲料喝掉。1
    包K他命被我另一名朋友拿走，另1包K他命我已經交給警察
    。」等語，其中交給警方的毒品包與其已施用之毒品包是一
    樣的，並非K他命，當時也沒有說是MDMA，其只有跟警方講
    是咖啡包等語（本院卷第146至148頁），意指當時是警察詢
    問後此部分筆錄記載毒品是「MDMA」、交給警方是K他命，
    均係筆錄有誤，並明確證稱其交給警察的是咖啡包，且證人
    陳巧倫為警查扣之殘渣袋、毒品包均檢出甲苯基乙基胺戊酮
    及氯乙基卡西酮（均為第三級毒品），既如前述，而非陳巧
    倫所述之愷他命或MDMA，則前述證人陳巧倫於偵查中所述「
    另1包K他命我已經交給警察」之語，應僅係一時口誤或誤記
    ，自難以此些微之陳述出入遽認證人陳巧倫所述俱屬不實。
　⑶再關於證人陳巧倫對於其向被告購買毒品咖啡包之毒品種類
    為何，然參以證人陳巧倫於107年4月30日偵查中已先陳稱：
    「我知道裡面有含毒品，但是是含什麼毒品我不知道。」等
    語，且證人陳巧倫為警查獲之初，曾經員警先以臺灣尖端先
    進生技醫藥股份有限公司試劑、臺灣尖端毒品原物測試組製
    造之「愷他命/ 搖頭丸二合一簡易快速篩檢試劑」就扣案殘
    渣袋、毒品包進行初步檢驗，試劑呈現MDMA（即搖頭丸）陽
    性反應，有蒐證照片及中山分局查獲涉嫌毒品危害防制條例
    毒品初步鑑驗報告書存卷足參（偵一卷第57至61頁），亦可
    徵證人陳巧倫係因無法確知毒品成分，始會受上開毒品初步
    檢驗結果影響，而逕稱伊向被告購得之2包毒品係MDMA。而
    新興毒品之種類、樣式繁多，對於混合或摻雜卡西酮類毒品
    之毒咖啡包，購毒者通常難以獲悉其內之實際成分，其因而
    受初步檢驗之結果而對毒品種類供述有誤，究不得因此即認
    其之供述與事實不符。
　⑷則縱被告辯護人以前述爭執證人陳巧倫不具證據能力之警詢
    筆錄，欲加以彈劾其前後所述不一矛盾不實，然以證人陳巧
    倫雖曾於107年4月30日第1 次警詢時，否認其身上遭警查扣
    之殘渣袋1個係其所有，然於同日第2、3次警詢，對於查扣
    之毒品殘渣袋1個、毒品夾鏈袋1 包來源，及其透過微信通
    訊軟體向被告購買毒品之細節經過，詳為證述，雖對購買毒
    品之時間、種類（種類部分應係受警員初步檢驗誤導，詳如
    後述）有所誤差，但已說明購買毒品之時間，應以微信對話
    紀錄為準。又其於偵訊對於查扣之殘渣袋1個、夾鏈袋1包之
    來源，及其透過微信通訊軟體向被告購買毒品之細節經過，
    亦與其於警詢所述大致相符。從而，證人陳巧倫之歷次陳述
    內容雖於細節、用語上略有歧異，惟綜合前述認定，仍可認
    證人陳巧倫均始終一致指述伊為警查扣之殘渣袋（含其內原
    盛裝之毒品）、毒品包，係伊以400元之代價向被告購得之
    毒品2包之基本事實之陳述與真實性並無所礙。
  ㈡證人陳巧倫之指證尚有下列補強證據足資佐證，堪信證人陳
    巧倫所述並非虛構：
  ⒈按毒品交易之買賣雙方，乃具有對向性之關係，為避免毒品
    購買者圖邀減刑寬典而虛構毒品來源，雖須調查其他補強證
    據，以確保其陳述與事實相符，始能採為被告犯罪之證據。
    惟所謂補強證據，並非以證明犯罪構成要件之全部事實為必
    要，倘得以佐證購毒者之指證非屬虛構，而能予保障其陳述
    之憑信性者，即已充足，且因販賣毒品行為一向懸為厲禁，
    販毒者為避免遭監聽查緝，以電話聯繫時，基於默契，免去
    代號、暗語，僅以相約見面，且未敘及交易細節，即可於碰
    面時進行交易，於電話中未明白陳述實情，並不違背常情，
    雖非直接可以推斷該被告之犯罪，但以此項證據與購買毒品
    者之陳述或其他案內證據為綜合判斷，若足以認定犯罪事實
    者，仍不得謂非補強證據（最高法院106年度台上字第552號
    判決意旨參照）。購買毒品者稱其係向某人購買毒品之供述
    ，固須補強證據以擔保其供述之真實性；然此所謂補強證據
    ，並非以證明犯罪構成要件之全部事實為必要，倘得以佐證
    購買毒品者之證言非屬虛構，能予保障所陳述事實之真實性
    ，即已充足，且得據以佐證者，雖非直接可以推斷該被告之
    犯罪，但以此項證據與購買毒品者之陳述為綜合判斷，若足
    以認定犯罪事實者，仍不得謂非補強證據。又一般合法物品
    之交易，買賣雙方於電話聯繫之間，固會就標的物、價金、
    交付方式等事項為約定；然有關毒品之交易，誠難期待買賣
    雙方以同樣標準為聯繫，尤其，在現行通訊監察制度之下，
    若於通話間言明具體之標的物或以暗語代之，無異自曝於被
    查獲之風險中。再者，關於毒品之買賣，其以電話聯繫交易
    者，買賣雙方多係相識之人，其等或僅粗略表明見面時、地
    ，甚或僅以電話鈴聲加上來電顯示作為提醒即已足。於此情
    形，更應詳予究明其等通聯之情形及通話內容之真意，以判
    斷可否採為買賣雙方所供述交易情節之佐證，始符一般社會
    大眾認知之經驗法則與論理法則。
  ⒉如附表所示之被告與證人陳巧倫之「WeChat」對話紀錄，固
    未提及毒品種類、價金及交易之事，但證人陳巧倫偵查中證
    述：以「酒」代表MDMA，以「菸」代表愷他命，其曾用文字
    傳訊息「酒2杯」、「菸1克」給被告等語（偵一卷第130至1
    31頁），其於本院審理時證稱：其曾在警詢時陳稱「他（指
    被告）打視訊給我，我就和他說要買酒（MDMA）跟菸（愷他
    命），再用文字打訊息說，「酒2杯」、「菸1克」給他，他
    叫我把訊息回收。約好交易金額MDMA2包400元，愷他命1包1
    100元，共1500元，他便送到○0000000休閒會館來給我。」
    、「最後他在107年4月21日上午1時24分抵達交易，我們是
    一手交錢一手交貨」等語確實為真（本院卷第150至151頁）
    ，且對於「菸」、「酒」是代表毒品咖啡包跟愷他命之意亦
    為始終一貫之證述，並解釋大部分訊息內容均已刪除而不存
    、「溝通內容有以語音代替文字，是因為不想用打字的，用
    講的，打字太慢，所以錄音丟過去就好。」等情（本院卷第
    156至157頁），因此，對照卷附蒐證之對話紀錄內確有多通
    訊息遭回收、以語音代替文字等情形，相關譯文內容中未出
    現買賣毒品種類、價金之暗語、代碼，即應屬當然之理。何
    況，對照卷附之107年4月2 日陳巧倫與被告之對話紀錄（見
    他字卷第39至40頁）：「陳巧倫『我問你喔』、被告『嗯嗯』、
    陳巧倫：『妳有朋友在賣酒嗎』『不要蜜蜂』、被告『我啊』『等
    我明天清醒說」「因為我醉了」『怎麼了』『有人要當？』、陳
    巧倫『我嘉義的朋友要大量的』『我不知道他什麼時候要』、被
    告『那明天談』、陳巧倫『你可能要跟他談』『你跟他說是蔥蔥
    的朋友』『他就知道了』、被告『他不回我』、陳巧倫『他是我嘉
    義的客人』」內容中之詢答，再參以證人陳巧倫於本院審理
    時對此證稱：「（問：當時與『量』的人WeChat的通聯，你發
    訊息說你有朋友在賣酒嗎?不要蜜蜂等語，為何意思？）對
    ，意思是有在賣咖啡包的人嗎？蜜蜂就是指下游（他可能跟
    別人買，再拿來賣你）。（問：不要是下游的，希望是大盤
    的，比較便宜，意思是這樣嗎？）對。」等語（本院卷第15
    2至153頁），則上開對話內容，應非單純相約見面或僅係買
    賣正常酒菸而已，益見證人陳巧倫之上開證述，始符一般社
    會大眾認知之經驗、論理法則。
  ⒊被告與證人陳巧倫間於107年4月21日凌晨曾以通訊軟體「WeC
    hat」進行如附表所示之聯繫乙節，有證人陳巧倫提出之行
    動電話畫面翻拍照片附卷可憑（警卷第41、45頁，偵一卷第
    38至39頁）；被告於同日凌晨1時21分至23分間曾駕駛白色
    車輛至「○0000000休閒會館」乙情，則有監視器畫面擷取照
    片可供參考（偵一卷第18頁）。且被告除坦承如附表所示之
    聯絡內容確為其與證人陳巧倫之通訊外，亦自承證人陳巧倫
    曾表示要購買菸、酒，其曾因此於107年4月21日凌晨1時24
    分許，在「○0000000休閒會館」與證人陳巧倫見面，並有交
    付物品與證人陳巧倫，及向證人陳巧倫拿取款項之舉動，是
    上開證據資料均已足佐證證人陳巧倫所述非虛。又證人陳巧
    倫嗣於107年4月30日凌晨經員警查獲伊持有殘渣袋、毒品包
    各1包，經檢驗均含第三級毒品氯乙基卡西酮成分，復如前
    述，更可徵證人陳巧倫證述伊以通訊軟體「WeChat」與被告
    聯繫購毒乙事確屬有據，堪以採信。
  ⒋被告雖於原審審理時辯稱：證人陳巧倫於上開通話中稱要其
    代為購買菸、酒，其認知就是單純的菸、酒，因其不欲證人
    陳巧倫喝酒，故購買香菸及運動飲料給證人陳巧倫，證人陳
    巧倫才表示她要的不是這個，是要愷他命及咖啡包（MDMA）
    云云。然被告另已自陳：其總共見過證人陳巧倫2次面等語
    （參警卷第9頁），此與證人陳巧倫於本院審理時證述：其
    與被告係經由網路認識的網友，並非熟識，僅見過1次（即
    本次交易）等語（本院卷第143至144頁），雖然雙方針對見
    面次數是2次或1次之供陳容有差異，然仍可見被告與證人陳
    巧倫間實非熟稔，更無特別密切之交情；而單純之菸、酒等
    均屬於一般商店或24小時營業之超商內皆可輕易購得之物，
    證人陳巧倫實無要求不具特殊交情之被告特地為伊跑腿購物
    之可能，被告亦無聽從證人陳巧倫任意差遣、使喚之必要，
    是被告辯稱其認為證人陳巧倫是要其代為購買單純之菸、酒
    云云，甚有悖於常理，無從遽信。再若被告主觀上確曾誤認
    證人陳巧倫所欲購買者係單純之菸、酒而非以此代稱毒品，
    其與證人陳巧倫聯繫時，當無特意掩飾聯絡內容之需要，被
    告更應直接向證人陳巧倫問明所欲購買菸、酒之品牌、數量
    ，始屬合理。但自被告與證人陳巧倫間如附表所示之聯繫情
    形觀之，其2人除「好」、「嗯」、「？」、「我要走出去
    ？」等不具暗示性質之語句外，縱僅2至5秒之簡短訊息，亦
    均以語音替代文字，且有數次刻意回收訊息之情形，足徵被
    告與證人陳巧倫間就不留下聯繫重點之文字紀錄乙事，已存
    有相當之默契，此與毒品交易者間為免遭查緝，以代號、暗
    語溝通或僅相約見面即可碰面進行交易之常見聯繫型態甚為
    相符，由此益徵證人陳巧倫證述伊以通訊軟體「WeChat」與
    被告聯繫，以暗語約定並交易毒品等語，確屬信實，被告辯
    稱其不知菸、酒係毒品之代稱，係購買香菸及運動飲料交與
    證人陳巧倫云云，顯係臨訟飾卸之詞，不足採信。至於證人
    陳巧倫上述證稱伊以「酒」為代稱向被告購買搖頭丸（MDMA
    ）等語，固與上開經查獲之毒品不符。惟現今非法流通之新
    興毒品之種類、樣式繁多，混合或摻雜卡西酮類毒品之毒品
    粉末包、毒咖啡包等物品亦屢遭查獲；購毒者通常復僅追求
    新興毒品施用後之作用、反應，對於所購入毒品之真正成分
    多未盡悉，此為本院辦理毒品案件職務上已知之事。依此，
    證人陳巧倫於其另案偵查中所供：「我知道裡面有含毒品，
    但是是含什麼毒品我不知道。」等語（筆錄見前審卷第76頁
    ）、本院審理時證稱「不知道裡面的成分」、「（毒品咖啡
    包）加水後服用、原來是粉末狀」、「其喝起來的感覺與之
    前所喝毒品咖啡包喝的感覺沒有不一樣，就是會放鬆。」等
    語，並針對本次購買之毒品咖啡包係以夾鍊袋包裝、1包價
    格僅200元相對之前購買價格為便宜曾詢問被告，被告回以
    其所售為「原料」、原料沒有包裝等語（本院卷第143、145
    、154、155頁），加以釋明甚詳，核與新興毒品濫用者之購
    買常態相符，自屬可信，堪認證人陳巧倫曾以400元之代價
    向被告購入伊嗣後為警查獲之殘渣袋（含其內原有之毒品）
    、毒品包各1包甚明，更不能以上述歧異否定證人陳巧倫證
    述之真實性。
  ㈢被告及辯護人其餘辯解均不足為有利於被告之認定：
  ⒈被告辯護人固曾為被告辯護稱：證人陳巧倫所述前後不一，
    且證人陳巧倫為警查扣上開殘渣袋、毒品包之時間，距離伊
    與被告之通訊時間已有長逾1週以上之間隔，地點更為南北
    之遙，未有實據得證明兩事件間具有關聯性；且若上開殘渣
    袋係證人陳巧倫向被告購得後當時施用所餘，應當儘速將之
    丟棄或銷燬，證人陳巧倫竟將之收納於皮包中隨身攜帶長達
    1週以上，徒然增加自身遭查獲之風險，與常理相悖，證人
    陳巧倫證述之憑信性顯有疑慮；另被告為警搜索時，並未查
    獲任何粉末、殘渣、鉅款、夾鍊袋等通常可疑為販毒之事證
    ，且被告尿液經送驗後，各類型毒品之檢驗結果均呈陰性，
    可見被告本身未施用、持有毒品，遑論販賣等語。然查：
  ⑴本件綜合證人陳巧倫之證述情節、被告與證人陳巧倫之聯繫
    內容、被告與證人陳巧倫確曾於107年4月21日凌晨1時24分
    許在「○0000000休閒會館」見面交付物品之客觀情形、證人
    陳巧倫所持有毒品嗣後遭查扣之情況，已足佐證證人陳巧倫
    之證述確屬有據，業經本院認定在前；參之證人陳巧倫已證
    稱伊與被告間並無仇怨糾紛，被告於原審審理時亦自陳其與
    證人陳巧倫間並無過節（原審卷第258頁），苟非證人陳巧
    倫確曾向被告購入毒品，證人陳巧倫實無僅因遭員警查獲伊
    持有毒品，即刻意找出逾1週前之通訊軟體「WeChat」聯繫
    紀錄，藉此虛構事實誣指被告販毒之動機或誘因，是證人陳
    巧倫所述向被告購買毒品及遭查獲持有毒品二事間縱有若干
    時空之間隔，亦未能遽認證人陳巧倫所述不實。
  ⑵又毒品濫用者每次購入毒品之時間、施用頻率、所購入毒品
    之施用速度等本因人而異，非可一概而論；毒品施用者於施
    用後未及時丟棄毒品包裝袋，致嗣後為警查獲殘渣袋之情形
    ，於毒品案件實務上亦甚為常見。辯護意旨僅以證人陳巧倫
    向被告購買毒品後逾1週仍保有殘渣袋未丟棄，即遽謂證人
    陳巧倫所述欠缺憑信性，尚無可採。
  ⑶再毒品非法販賣之運作模式，有販毒者事先購入大量毒品伺
    機分次販售者，亦有每次向上游購入少量毒品後再行轉售獲
    利者，型態甚多，販賣毒品者自非必然始終持有毒品或分裝
    工具，自身亦未必皆有施用毒品之習慣；是辯護意旨稱被告
    未經警查獲毒品或分裝工具，本身亦未施用毒品，更無可能
    販毒等語，亦不足採。
  ⒉另證人即被告友人黃弘義於原審審理時雖到庭證稱：本案前
    的晚間我和女友吵架心情不好，就和被告一起出去，被告開
    我的白色馬自達（登記在我姐姐名下），我躺在後座，我們
    先去「萬象舞廳」找朋友，離開後在路上亂繞，被告臨時說
    要去永康找朋友，要幫朋友買東西，被告曾停在中華北路橋
    下的超商買了1袋東西，我不知道被告買了什麼，但被告上
    車時有拿1瓶舒跑要給我，之後就到「○0000000休閒會館」
    ，到達後我沒下車，被告自己拿1袋東西下去，我躺在後座
    跟女友吵架，不知道被告去找誰，也沒看到被告交付東西的
    狀況，沒多久後被告上車，那1袋東西就不見了等語（原審
    卷第223至239頁）。惟衡之常情，一般人至便利商店購物，
    已屬不具任何重要性之日常瑣事，證人黃弘義到庭證述時，
    距離本件案發時間復已逾1年以上，證人黃弘義竟仍可特別
    記憶並陳述被告於案發時間前至超商購物之事，其所述是否
    可信已非無疑；佐以證人黃弘義固曾為上開證述，但就被告
    於購物前是否曾與朋友聯絡乙事，卻證稱：我完全沒有管他
    （指被告）在做什麼，我那天在跟女友吵架，完全沒有去注
    意他在幹嘛等語（原審卷第239頁），更不能排除證人黃弘
    義僅係附和被告之辯解而為證述之可能。況縱證人黃弘義證
    述被告購物乙事屬實，證人黃弘義亦證稱：我沒有看到被告
    交付物品的情形等語（原審卷第226頁、第236頁），仍無從
    以此遽為有利於被告之認定。
  ㈣被告主觀上有營利之意圖及販毒之故意，客觀上亦藉由販毒
    牟利之情，詳述如下：
  ⒈依本院前揭認定，被告交付證人陳巧倫者僅係重量甚微之小
    包粉末狀物品，即可收取400元之對價，價值不菲；且被告
    與證人陳巧倫為此交易前，均有默契以不易追查之方式互為
    聯繫，顯見被告對於所販賣之物品係毒品乙事已有相當之認
    識，其竟仍無視於法令禁制，恣意販賣與證人陳巧倫，即有
    販賣毒品之故意無疑。而以當今新興毒品之種類繁多，販賣
    者固不易清楚認知其所經手毒品之精確成分、品項，但證人
    陳巧倫與被告聯繫時，係以「菸」、「酒」分別作為愷他命
    、搖頭丸之暗語，亦如前述，縱本件因被告否認犯行，無從
    判斷被告係刻意交付含有甲苯基乙基胺戊酮、氯乙基卡西酮
    成分之毒品包，或係遭毒品上游以此混充，被告主觀上仍已
    認知其交付與證人陳巧倫者至少應屬第三級毒品，客觀上其
    出售者亦確為第三級毒品（甲苯基乙基胺戊酮、氯乙基卡西
    酮），所知與所犯仍相合致，自無礙其販賣第三級毒品犯行
    之成立。
  ⒉又衡以毒品之非法交易向為政府查禁森嚴且重罰不寬貸之行
    為，此為一般民眾普遍認知之事，倘非有利可圖，絕無平白
    甘冒被查緝重罰之高度風險，而單純代無深切交情之人購買
    毒品之理；而販賣毒品本非可公然為之，亦無公定價格，容
    易分裝並增減份量，每次買賣之價量更可能隨時依雙方關係
    深淺、資力、需求量、對行情之認知、來源是否充裕、查緝
    是否嚴緊、購買者被查獲時供述購買對象之可能風險之評估
    等，而異其標準，非可一概論之，是販賣毒品之利得除被告
    坦承犯行且販賣價、量俱臻明確外，委難察得其交易實情，
    然販賣者從價差或量差中牟利之方式雖異，惟其販賣行為在
    意圖營利則屬同一。況依一般民眾普遍認知，毒品價格非低
    、取得不易，且毒品之非法交易，向為政府查禁森嚴且重罰
    不寬貸，衡情倘非有利可圖，絕無平白甘冒被嚴查重罰高度
    風險之理。從而，舉凡有償交易，除足反證其確另基於某種
    非圖利本意之關係外，通常尚難因無法查悉其買進、賣出之
    差價，而推諉無營利之意思，或阻卻販賣犯行之追訴。從而
    ，舉凡有償交易，除足以反證其確係另基於某種非圖利本意
    之關係外，尚無從僅因未能查悉比較實際販入、售出毒品之
    價、量，即遽認無營利之可能而阻卻販賣毒品犯行之追訴。
    本件被告曾於事實欄所述之時、地交付含有氯乙基卡西酮成
    分之毒品包2包與證人陳巧倫，及曾有向證人陳巧倫收取款
    項之舉，有如前述，其行為外觀上已合於販賣毒品犯行之構
    成要件，對被告而言極具風險性，而其與證人陳巧倫復無特
    殊交情或其他密切關係，堪認被告若未能從中獲取利潤，當
    無承擔高度風險並耗費時、力進行聯繫，而出面代證人陳巧
    倫購入毒品再以原價轉讓之可能，足認被告上開所為必曾從
    中獲取價差或量差之利益。故被告販入及售出氯乙基卡西酮
    毒品包之實際價差或量差具體為何，雖因被告否認犯行無從
    查考，仍可認被告確有自毒品價差或量差牟利之營利意圖，
    更合於證人陳巧倫於偵查中證述伊係向被告購買毒品之情節
    ，足徵被告主觀上確有藉販賣毒品營利之不法意圖至明。
  ㈤末查，證人陳巧倫雖曾證述伊除扣案之殘渣袋（含其內原有
    之毒品）、毒品包外，同時另向被告購買1,100元之愷他命1
    包等語。然自前揭證人陳巧倫自稱欲向被告購買MDMA卻取得
    甲苯基乙基胺戊酮、氯乙基卡西酮毒品包之情節及其亦不知
    所購毒品包之毒品種類之證詞以觀，已可見被告所交付之毒
    品未必盡與證人陳巧倫之認知相符；而因證人陳巧倫證述已
    將伊購入之另包物品交與朋友而未經查扣，無從鑑驗，即無
    其他證據足證被告所交付者確為愷他命或其他毒品，則關於
    其是否同時向被告購買愷他命一情，依檢察官所舉及卷內所
    有直接、間接之證據，尚難得逕予認定，附此敘明。
　㈥綜上所述，本件事證已臻明確，被告上開犯行洵堪認定，應
    予依法論科。
三、論罪科刑：
　㈠被告行為後，毒品危害防制條例第4條第3項於109年1月15日
    修正公布，並自109年7月15日施行。修正前毒品危害防制條
    例第4條第3項規定：「製造、運輸、販賣第三級毒品者，處
    七年以上有期徒刑，得併科新臺幣七百萬元以下罰金。」；
    而修正後毒品危害防制條例第4條第3項：「製造、運輸、販
    賣第三級毒品者，處七年以上有期徒刑，得併科新臺幣一千
    萬元以下罰金。」是經綜合整體比較前述新舊法之規定後，
    可知新法規定並未較有利於被告，則依刑法第2 條第1項前
    段規定，被告前揭販賣第三級毒品行為應一體適用行為時法
    即修正前之毒品危害防制條例第4條第3項規定。原判決雖未
    及比較新舊法，惟適用此部分法律並無違誤，爰不作為撤銷
    原判決之理由，附此敘明。 　
  ㈡按甲苯基乙基胺戊酮、氯乙基卡西酮依成癮性、濫用性及對
    社會危害性之程度，已經列為毒品危害防制條例第2條第2項
    第3款所定之第三級毒品，禁止非法販賣；是核被告所為，
    係犯修正前毒品危害防制條例第4條第3項之販賣第三級毒品
    罪。
  ㈢按刑法第59條規定犯罪之情狀可憫恕者，得酌量減輕其刑，
    其所謂「犯罪之情狀」，與同法第57條規定科刑時應審酌之
    一切情狀，並非有截然不同之領域，於裁判上酌減其刑時，
    應就犯罪一切情狀（包括第57條所列舉之10款事項），予以
    全盤考量，審酌其犯罪有無可憫恕之事由（即有無特殊之原
    因與環境，在客觀上足以引起一般同情，以及宣告法定低度
    刑，是否猶嫌過重等等），以為判斷（最高法院95年度台上
    字第6157號判決意旨參照）。又按刑法第59條所規定之酌量
    減輕其刑，係裁判上之減輕，必以犯罪之情狀顯可憫恕，認
    為科以最低度刑仍嫌過重者，始有其適用。如別有法定減輕
    之事由者，應優先適用法定減輕事由減輕其刑後，猶嫌過重
    時，方得為之（最高法院98年度台上字第6342號判決意旨參
    照）；而刑法第59條規定於103年6月18日修正時，其修正理
    由謂科刑時，原即應依第57條規定審酌一切情狀，尤應注意
    該條各款所列事項，以為量刑標準，本條所謂「犯罪之情狀
    可憫恕」，自係指裁判者審酌第57條各款所列事項以及其他
    一切與犯罪有關之情狀之結果，認其犯罪足堪憫恕者而言，
    惟其審認究係出於審判者主觀之判斷，為使其主觀判斷具有
    客觀妥當性，宜以「可憫恕之情狀較為明顯」為條件，故特
    加一「顯」字，用期公允；是依實務上見解，本條係關於裁
    判上減輕之規定，必於審酌一切之犯罪情狀，在客觀上顯然
    足以引起一般同情，認為縱予宣告法定最低刑度猶嫌過重者
    ，始有其適用（最高法院38年台上字第16號、45年台上字第
    1165、51年台上字第899號判決見解參照)，乃增列文字，將
    此適用條件予以明文化。而修正前販賣第三級毒品罪之法定
    刑為「無期徒刑或7年以上有期徒刑，得併科新臺幣7百萬元
    以下罰金。」然同為販賣毒品之人，其原因動機不一，犯罪
    情節未必相同，或有大盤毒梟者，亦有中、小盤之分，甚或
    僅止於吸毒者友儕間為求互通有無之有償轉讓者亦有之，其
    販賣行為所造成危害社會之程度自屬有異。於此情形，倘依
    其情狀處以較輕之徒刑，即足以懲儆，並可達防衛社會之目
    的者，自非不可依客觀之犯行與主觀之惡性二者加以考量其
    情狀，是否有可憫恕之處，適用刑法第59條之規定酌量減輕
    其刑，期使個案裁判之量刑，能斟酌至當，符合比例原則。
    被告於上開時、地販賣第三級毒品包與證人陳巧倫，致罹重
    典，固有不該，然被告販賣毒品之對象僅1人，次數亦僅1次
    ，並非向多眾頻繁為之，交易毒品之數量甚為有限，金額亦
    僅400元，僅係偶然應證人陳巧倫之要求供給微量毒品，惡
    性顯然較為輕微，衡以毒品危害防制條例第4條第3項規定之
    法定最低本刑為有期徒刑7年，觀諸被告上開犯罪情狀，在
    客觀上足以引起一般之同情，即可憫恕，若予宣告上開法定
    最低度之刑，猶嫌過重，本院仍爰依刑法第59條規定酌量減
    輕其刑。
四、上訴駁回之理由：
  ㈠原審以被告販賣第三級毒品犯行，罪證明確，因予適用毒品
    危害防制條例第4 條第3 項（修正前）、第19條第1項，刑
    法第11條、第59條、第38條之1第1項前段、第3項之規定，
    並審酌被告有毒品前科，應知毒品戕害人體身心健康之鉅，
    其亦明知販賣毒品為政府嚴厲查禁之行為，竟不思戒慎行事
    ，僅因貪圖私益，即無視法紀，販賣第三級毒品包與他人牟
    利，所為有害他人身體健康，危害社會治安和善良秩序，亦
    可見其漠視政府防制毒品之政策與決心，殊屬不該，然因被
    告販賣與他人之毒品數量甚微，所造成之危害應仍較屬有限
    ；兼衡被告未坦承犯行之犯後態度，暨其自陳學歷為高職畢
    業，現從事透過網路販賣服飾之工作，未婚、無子女，無人
    需其扶養或照顧之智識程度、家庭生活狀況等一切情狀，量
    處有期徒刑4年。另就沒收部分說明：⑴扣案黑色iPhone行動
    電話1支（含SIM卡1枚），係供被告於上開犯行時與證人陳
    巧倫聯繫使用（參原審卷第253頁），自屬供犯修正前毒品
    危害防制條例第4條第3項之罪所用之物，應依同條例第19條
    第1項規定宣告沒收；且因上開物品已扣案，並無不能或不
    宜執行沒收之問題，故不另為追徵價額之諭知。至扣案白色
    iPhone行動電話1支則無證據證明與本案有關，無從諭知沒
    收。⑵被告販賣氯乙基卡西酮毒品包已向證人陳巧倫收取400
    元之價金，自屬被告犯罪所得之財物，應依刑法第38條之1
    第1項前段規定宣告沒收，於全部或一部不能沒收時（依其
    性質尚無不宜執行沒收之情形），則應依同條第3項規定，
    追徵其價額等旨。
　㈡本院審核原審認事用法俱無不合。又量刑輕重，係屬事實審
    法院得依職權裁量之事項，苟以行為人之責任為基礎，斟酌
    刑法第57條各款所列情狀而未逾越法定刑度，即不得遽指為
    違法。查原審判決就被告犯行已詳細記載其審酌科刑之一切
    情狀之理由，既未逾越法定刑度，且就被告否認犯行之犯後
    態度加以斟酌，未濫用自由裁量之權限，核無不當或違法之
    情形。故認原審就被告所犯上開之罪所量處之刑度，亦屬允
    當。雖事實欄及理由論述漏載被告交付本案毒品包內含鑑定
    檢出之「甲苯基乙基胺戊酮」之第三級毒品成分，而有微疵
    ，然此與認定本件被告販賣第三級毒品予證人陳巧倫之判決
    結果不生影響，仍應予以維持。被告否認犯行，所辯均不足
    採，業經本院論駁如上，其執持前詞提起本件上訴指摘原判
    決不當，為無理由，應予駁回。
據上論斷，應依刑事訴訟法第368條，判決如主文。
本案經檢察官許華偉提起公訴，檢察官黃朝貴到庭執行職務。
中　　華　　民　　國　　110 　年　　9 　　月　　15　　日
　　　　　　　　  刑事第二庭    審判長法　官  陳顯榮  
  　　　　　　　　　　　　　　　　　　法  官  陳弘能
  　　　　　　　　　　　　　　　　　　法  官　黃裕堯
以上正本證明與原本無異。
如不服本判決應於收受送達後20日內向本院提出上訴書狀，其未
敘述上訴理由者，並得於提起上訴後20日內向本院補提理由書（
均須按他造當事人之人數附繕本）「切勿逕送上級法院」。
　　　　　　　　　　　　　　　　　　　書記官  蔡孟芬
中　　華　　民　　國　　110 　年　　9 　　月　　15　　日
本案附錄所犯法條：
(修正前)毒品危害防制條例第4條
製造、運輸、販賣第一級毒品者，處死刑或無期徒刑；處無期徒
刑者，得併科新臺幣 2 千萬元以下罰金。
製造、運輸、販賣第二級毒品者，處無期徒刑或 7 年以上有期
徒刑，得併科新臺幣 1 千萬元以下罰金。
製造、運輸、販賣第三級毒品者，處 7 年以上有期徒刑，得併
科新臺幣 7 百萬元以下罰金。
製造、運輸、販賣第四級毒品者，處 5 年以上 12 年以下有期
徒刑，得併科新臺幣 3 百萬元以下罰金。
製造、運輸、販賣專供製造或施用毒品之器具者，處 1 年以上
7 年以下有期徒刑，得併科新臺幣 1 百萬元以下罰金。
前五項之未遂犯罰之。
附表：
（以下「王」指被告王柏嚴，「陳」指證人陳巧倫。非文字訊息部分以〔〕內之敘述呈現） 【107年4月21日凌晨0時25分】 陳：〔骰子圖案〕〔骰子圖案〕〔骰子圖案〕 王：〔2秒之語音訊息〕 陳：〔3秒之語音訊息〕——〔通話時間1分43秒〕—— 【107年4月21日凌晨0時34分】 王：〔取消通話〕 陳：〔回收1則訊息〕〔回收1則訊息〕〔回收1則訊息〕 王：〔4秒之語音訊息〕 陳：好 王：〔回收1則訊息〕 王：〔3秒之語音訊息〕 陳：嗯 【107年4月21日凌晨0時44分】 陳：〔取消通話〕 王：〔對方取消通話〕 【107年4月21日凌晨0時44分】 陳：〔對方忙線中〕 王：〔小狗圖片〕 陳：？——〔通話時間2分39秒〕—— 【107年4月21日凌晨1時4分】 陳：我要走出去？ 王：〔5秒之語音訊息〕 陳：〔回收1則訊息〕 王：〔2秒之語音訊息〕 【107年4月21日凌晨1時24分】 
（卷宗簡稱對照表）
卷證簡稱 原卷名稱 警  卷 臺北市政府警察局中山分局北市警中分刑字第1076007085號卷 北檢卷 臺灣臺北地方檢察署107年度毒偵字第19303號卷 （陳巧倫施用毒品案偵查卷） 偵一卷 臺灣臺南地方法院檢察署107年度他字第2654號卷 偵二卷 臺灣臺南地方檢察署107年度偵字第13183號卷 聲羈卷 臺灣臺南地方法院107年度聲羈字第230號卷 偵三卷 臺灣臺南地方檢察署107年度偵字第14768號卷 原審卷 臺灣臺南地方法院107年度訴字第1164號卷 本院前審卷 本院108年度上訴字第1213號卷